最高法院刑事判決　　　　　　九十四年度台上字第六五０四號
　　上　訴　人　台灣高等法院台南分院檢察署檢察官
　　被　　　告　甲○○
　　　　　　　　　　　　110.
上列上訴人因被告誣告案件，不服台灣高等法院台南分院中華民
國九十二年三月十一日第二審判決（九十一年度上訴字第一一五
六號；起訴案號：台灣台南地方法院檢察署八十九年度營偵字第
七七九號），提起上訴，本院判決如下：
    主  文
原判決撤銷，發回台灣高等法院台南分院。
    理  由
本件原判決以公訴意旨略以：被告甲○○於民國八十八年一月二
十二日晚上八時二十分許，駕駛車牌號碼ＴＪ─二００二號自用
小客車載其妻陳月英，沿國道一號公路由南向北行駛，途經北上
一九二公里遞減至一九０公里處，因不滿告訴人潘恆貴駕駛車牌
號碼ＦＺ─四０八號同向行駛之國光號大客車超車，竟於再度超
越該大客車後，行駛於大客車前方，以任意變換車道、減速、煞
車、急煞停車之方法，阻擋後面來車之前進，致告訴人所駕駛之
大客車略撞被告所駕駛之小客車。告訴人打電話報警後，即下車
查看，並等候警員前來處理。詎被告因不滿告訴人向警指稱其任
意變換車道、減速、煞車及急煞停車，阻擋後面來車之行駛，明
知告訴人於車禍發生後，並未向其恐嚇「等一下就讓你好看」，
亦未招攔另一輛台灣汽車股份有限公司（下稱台汽公司）之大客
車，停於被告所駕駛之小客車前並倒車擠小客車，且未將被告推
往車道；竟意圖使告訴人受刑事處罰，向台灣彰化地方法院提起
自訴，誣指告訴人於上開時、地，以上開言語恐嚇，並招來另一
輛大客車，以倒車方法企圖擠壓被告駕駛之車輛，且將被告推向
車道，欲致被告於死地，幸經陳月英幫助，被告始未跌倒云云，
因認被告涉犯刑法第一百六十九條第一項誣告罪嫌。經審理結果
，認被告犯罪不能證明，因而撤銷第一審之科刑判決，改判諭知
被告無罪，固非無見。
惟查：(一)無罪之判決，依法既應記載其理由，則對於被告被訴之
事實及其不利之證據資料，如何不足以證明被告犯罪，均應逐一
詳述其理由，否則即有判決不載理由或理由不備之違法。被告前
以告訴人潘恆貴於八十八年一月二十二日下午八時二十分許，駕
駛車牌號碼ＦＺ─四０八號營業大客車，由南往北方向行駛，行
經國道高速公路北上一九二公里遞減至一九０公里處附近，自後
碰撞其所駕駛車牌號碼ＴＪ─二００二號自用小客車，被告即以
行動電話向警報案，並與配偶陳月英即下車查看受損情形，詎告
訴人遲至三分鐘後始下車，並以台語對被告恐嚇稱「等一下就讓
你好看」，其後並招攔另一輛台汽公司不詳車號之大客車，停於
被告之小客車前，告訴人與該車司機討論後，該司機亦至被告之
小客車處觀看後，以台語稱「好！讓我來擠他」，隨即倒車，被
告與配偶站立於己車之前，告訴人竟不顧中線車道有無來車，將
被告往該車道推，幸被告配偶幫助，被告始未跌倒，該另不詳車
號之大客車於退後一段距離後，即停止並駛離，認告訴人涉犯刑
法第三百零五條之恐嚇罪及第二百七十一條第二項之殺人未遂罪
，向台灣彰化地方法院提起自訴，有自訴狀影本在卷可稽（原審
卷第一四四至一四六頁）。似指訴告訴人於事故發生後，曾以「
等一下讓你好看」之言詞恐嚇被告，並招喚另一輛台汽公司大客
車倒車壓擠及將被告推向中線車道，圖謀殺害被告未遂，故涉恐
嚇及殺人未遂罪嫌。原判決固於理由五(三)說明證人蔡丕椿、張晉
誠、梁江雲、周一民、林詠程所為證詞，僅屬事發後之部分片斷
經過，非事情之全貌，且該證人並未立即下車，是否能目睹或耳
聞被告與告訴人間之爭執，非無可疑，難為不利被告之認定云云
。惟證人張晉誠於被告所涉公共危險案件偵查中證稱「國光號本
來是在中線道，他切內線，前面小轎車就到內車道，國光號轉到
外車道，前面小轎車就轉到外車道，速度放慢，後來國光號司機
就不換車道，跟著小轎車後面，後來國光號踩煞車，我們下車一
看，就看到前面停著小轎車，兩車保險桿幾乎貼在一起，車上有
位先生就報警」（偵字第二五一０號影印卷第二頁反面）。證人
蔡丕椿於該案件偵查中亦證稱「後來國光號被擋下來，我下車看
到那輛車就是司機所說擋國光號那輛車，司機責問轎車司機他這
樣做很危險，轎車司機就怪國光號司機隨意變換車道」（偵字第
二五一０號影印卷第五頁）；於台灣台北地方法院訊問時證稱「
我很確定國光號司機並沒有對小客車司機有任何的舉動」、「（
你有無看到國光號司機有無拉扯或推擠小客車的司機）沒有，因
為全程我們都關心，都有在看」、「（有無看到國光號司機對小
客車司機用言詞恐嚇）沒有，我只聽到國光號司機說要告小客車
司機妨害公務」（第一審卷第一五六、一五七頁）。且證人周一
民於台灣板橋地方法院訊問時亦證稱「司機一開始不讓乘客下車
，後來陸續有人下車，我記得他們二人沒有發生言語上或肢體上
衝突」、「我下車後警察才來，至少有兩部國光號來載我們，因
為乘客只能補其他國光號的空位」、「我記得國光號是慢慢的倒
車，離小客車有一段距離就停住」、「（有無聽聞潘恆貴對甲○
○為言詞恐嚇）沒有」（第一審卷第一二０至一二二頁）。證人
林詠程於台灣高雄地方法院訊問時亦稱「當日我坐在車上，原本
休息。感覺到司機不停的踩煞車，我睜開眼看到該部小客車，不
斷向國光號靠近，司機為閃避該車，即轉到內車道行駛，該部小
客車也轉到前方內車道，司機只好又轉到外車道，超過該部自小
客車。小客車見狀，即猛追國光號，超過後速度即放慢，後來自
小客車在外車道停住。國光號差點撞上去」、「（他們停車後雙
方司機下車後狀況如何）我看到的時候，他們互相都在打電話，
我是下車時有看到，他們沒有打起來，我也沒聽到爭吵」、「（
國光號司機下車後有無拉扯或推被告）沒有」等語（第一審卷第
一四０頁）。證人張晉誠似證明事故發生後，其曾下車查看；證
人周一民亦稱其下車後，警察始抵達現場。且證人蔡丕椿、周一
民、林詠程似亦均證明其等未目擊告訴人下車後有拉扯或推擠被
告之行為。是縱被告於初次下車查看時曾關閉車門，惟車內人員
仍非不得因下車或透過窗戶玻璃，目睹車外被告與告訴人互動之
狀況。而告訴人於事故發生後是否曾將被告推向中間車道之行為
，攸關被告自訴內容是否不實而涉誣告罪責之認定。原判決未說
明證人張晉誠、周一民、蔡丕椿、林詠程上揭不利被告之證詞，
究係如何不可採，遽認被告誣告犯行不能證明，自有理由不備之
違法。(二)判決不載理由者，當然違背法令。所謂判決不載理由，
係指依法應記載於判決理由內之事項不予記載，或記載不完備者
而言，此為刑事訴訟法第三百七十九條第十四款上段之當然解釋
。原判決理由五固以告訴人於警詢坦承：輕微碰撞ＴＪ─二００
二號自小客車後保險桿；我見狀叫他旁邊一點，並有做手勢；等
一下警察來了你就知道；（問：你們下來以後，你有無恐嚇？）
我是說等一下，警察來，你就知道；我在攔車時是揮手叫他閃一
下等語。而當時為夜間，汽車在高速公路上行駛快速，車聲吵雜
，衡情被告或為誤聽、誤認，或僅屬不能證明告訴人犯罪，認被
告所述之事實，雖不能證明係屬實在，尚無積極證據證明其係故
意虛構云云。惟告訴人上揭警詢時之陳述，似未言及其曾碰觸被
告之身體，所稱揮手叫被告旁邊一點，亦與被告於自訴意旨所稱
遭告訴人推向中線車道之行為，顯不相同。原判決就被告如何對
告訴人揮手之舉動，誤認遭告訴人推向中線車道一節，未為完備
之說明，逕認被告該部分指訴係出於誤認所致，亦有理由不備之
違誤。以上或為檢察官上訴意旨所指摘，或屬本院得依職權調查
之事項，應認原判決有撤銷發回更審之原因。
據上論結，應依刑事訴訟法第三百九十七條、第四百零一條，判
決如主文。
中　　華　　民　　國　九十四　年　 十一 　月 　十八 　日
                      最高法院刑事第十一庭
                          審判長法官  洪　清　江
                                法官  石　木　欽
                                法官  李　伯　道
                                法官  林　勤　純
                                法官  陳　晴　教
      本件正本證明與原本無異
                                      書  記  官
中　　華　　民　　國　九十四　年　 十一 　月　二十五　日
                                                      Ｔ
